臺北高等行政法院判決
　　　　　　　　　　　　　　　　　　 95年度訴字第03900號
　　　　　　　　　　　　　　　.
原　　　告　甲○○
訴訟代理人　丙○○
被　　　告　行政院勞工委員會
代　表　人　李應元（主任委員）
訴訟代理人　乙○○
　　　　　　丁○○
上列當事人間因就業服務法事件，原告不服行政院中華民國95年
9月8日院臺訴字第0950089677號訴願決定，提起行政訴訟。本院
判決如下：
    主  文
駁回原告之訴。
訴訟費用由原告負擔。
　　事  實
緣原告前申經被告許可招募外國人1名，在台南縣六甲鄉○○村
○○街166巷12號從事家庭看護工工作，並核准聘僱及展延聘僱
越南籍外國人NGUYEN THI BINH（下稱該名外國人），聘僱許可
期間至民國（下同）94年11月15日止。嗣原告於該名外國人聘僱
期間屆滿前，申經被告以94年8月26日勞職外字第0940975061號
函許可重新招募外國人1名，於同址從事家庭看護工工作，並據
於95年2月19日引進該名外國人，同年3月6日向被告申請核發聘
僱許可。案經被告審查，以該名外國人經原告安排至中央衛生主
管機關指定之台灣基督長老教會新樓醫院（下稱新樓醫院，原處
分書誤載為壢新醫院，經被告以95年8月22日勞職法字第0950037
556號函更正）接受入國健康檢查，其中B型肝炎表面抗原檢查項
目為陽性反應，經判定健檢不合格，乃以95年4月20日勞職外字
第0950741584號函原告，不予核發聘僱許可，原告應於該函送達
日起14日內，為該名外國人辦理離境手續並使其出國，得於完成
該項手續並使其出國後，檢附相關文件申請遞補招募新聘僱外國
人事宜。原告不服，提起訴願，遭決定駁回，遂向本院提起行政
訴訟。茲摘敘兩造訴辯意旨如次：
甲、原告方面：
一、聲明：求為判決
１、訴願決定及原處分均撤銷。
２、命被告作成許可原告聘僱越南籍外國人（NGUYEN THI BINH
    ）之處分。
３、訴訟費用由被告負擔。
二、陳述：
１、原告聘僱該名外國人，當初係委託別人帶往新樓醫院進行健
    康檢查，再由新樓醫院將健康檢查結果逕送被告，被告固依
    新樓醫院95年2月24日出具之受僱外國人或外籍勞工專用體
    格檢查證明書，認定該名外國人健檢不合格，惟經原告帶該
    名外國人至新營第一醫學病理檢驗中心及財團法人奇美醫院
    （下稱奇美醫院）重作檢查，均一致認定該名外國人並未罹
    患B型肝炎，此有奇美醫院95年10月20日出具之健康檢查合
    格證明文件、95年5月16日出具診斷證明書及新營第一醫學
    病理檢驗中心95年4月28日檢驗報告可稽。雖上開檢查日期
    未符受僱外國人健康檢查管理辦法第6條入國後3日內之規定
    ，惟究難否定該檢查內容之真正。況從醫學上病理檢驗，B
    型肝炎是否得以完全治癒？若否，則新樓醫院檢查結果是否
    無誤？為昭公信，自有重為檢查之必要，惟被告及訴願決定
    機關對此置之不理，難令原告甘服。
２、原告92年間僱用該名外國人照顧年邁母親，該名外國人來台
    時經我國中央衛生主管機關指定醫院健康檢查一切合格，其
    在原告處服務3年返國省親，再返回原告處時，卻經新樓醫
    院檢查表示有所謂B型肝炎表面抗原檢查為陽性反應，惟是
    否準確，誠有疑義？該名外國人接受聘僱時身體正常，縱在
    第2次接受聘僱受有感染，亦屬我國人地物所致，非該名外
    國人從國外引入。原告之子陳志濱（服務於私立中國醫藥大
    學消化系統科即肝膽胃腸科之主治醫師）表示中年人若初罹
    患B肝，有95%治癒率，該名外國人屬於該年齡層，故95年10
    月20日至中央衛生主管機關指定之奇美醫院之檢驗報告一切
    正常。
３、該名外國人來自越南中部，因生活困苦，拋夫棄子遠赴國外
    受僱，已屬淒涼，本預想來台6年（依我國法令規定，外國
    人最多受僱6年），前3年薪資大多受兩邊仲介公司剝削，僅
    期望往後之3年，被告硬將該名外國人遣送，情何以堪。人
    與人之間感情互動，係以時間培養，原告母親年已91歲，受
    該名外國人照顧，近期多往返醫院，自己不能進食且大小便
    皆須抱至糞桶方便，若更換照顧者，真不敢想像其結果，請
    體恤上情。
乙、被告方面：
一、聲明：求為判決駁回原告之訴，訴訟費用由原告負擔。
二、陳述：
１、按「雇主聘僱外國人工作，應檢具有關文件，向中央主管機
    關申請許可。．．」、「第1項受聘僱外國人入境前後之健
    康檢查管理辦法，由中央衛生主管機關會商中央主管機關定
    之。」、「受聘僱之外國人健康檢查不合格經限令出國者，
    雇主應即督促其出國。」、「雇主聘僱外國人從事第46條第
    1項第8款至第11款規定之工作，有下列情事之一者，中央主
    管機關應不予核發招募許可、聘僱許可或展延聘僱許可；其
    已核發招募許可者，得中止引進：十四、違反本法或依第48
    條第2項、第3項、第49條所發布之命令。」、「雇主有下列
    情事之一者，應廢止其招募許可及聘僱許可之一部或全部。
    一、有第54條第1項各款所定情事之一者。」就業服務法第
    48條第1項前段、第3項、第5項、第54條第1項第14款及第72
    條第1款分別定有明文。
２、按「本辦法用詞定義如下：三、丙類人員：指受聘僱從事本
    法第46條第1項第8款至第11款規定工作之外國人。」、「丙
    類人員．．前項健康檢查，應包括下列項目：．．四、B型
    肝炎表面抗原檢查。」、「雇主於丙類人員入國後3日內，
    應安排其至指定醫院接受健康檢查；其檢查項目與前條同。
    雇主申請前項人員聘僱許可時，應檢具指定醫院核發之健康
    檢查合格證明。」、「依本法第52條第4項但書規定申請再
    入國工作之丙類人員，雇主仍應依第5條、第6條及第7條規
    定安排其接受健康檢查。」受聘僱外國人健康檢查管理辦法
    第2條第3款、第5條、第6條及第11條分別定有明文。又按「
    聘僱外國人有下列情事之一經令其出國者，雇主應於限令出
    國期限前，為該外國人辦理手續並使其出國。但經入出國主
    管機關依法限令其出國者，不得逾該出國期限：．．二、健
    康檢查結果表有不合格項目者。」雇主聘僱外國人許可及管
    理辦法第46條第2項亦定有明文。
３、被告前以94年8月26日勞職外字第0940975061號函核准原告
    重新招募外國人1名，在台南縣六甲鄉○○村○○街166巷12
    號從事家庭看護工工作。原告原聘僱之該名外國人（護照號
    碼：B0000000）出國後，於95年2月19日入國工作，依受聘
    僱外國人健康檢查管理辦法第6條及第11條規定，原告仍應
    於其入國後3日內，安排其至指定醫院接受健康檢查，並檢
    具指定醫院核發之健康檢查合格證明申請聘僱許可。惟經被
    告審核，發現原告安排該名外國人於95年2月20日至中央衛
    生主管機關指定之新樓醫院接受入國健康檢查，該院於95年
    2月24日健康檢查報告載明該名外國人之B型肝炎表面抗原檢
    查項目為陽性反應（非法定傳染病），健檢不合格，該項目
    非屬可複檢項目（參照上開健康檢查管理辦法第7條及第8條
    規定，只有侵入性痢疾阿米巴，方屬可複檢項目）。原告於
    95年3月6日檢附該健康檢告書向被告申請聘僱許可，被告爰
    依就業服務法第54條第1項第14款規定、上開健康檢查管理
    辦法第6條及第11條規定，於95年4月20日以勞職外字第0950
    741584號函不予核發原告申請聘僱該名外國人之聘僱許可，
    並依雇主聘僱外國人許可及管理辦法第46條第2項第2款規定
    ，命原告將該名外國人於該函送達之日起14日內為其辦理手
    續並使其出國，並無不合。
４、依就業服務法第48條第3項授權行政院衛生署訂定之受聘僱
    外國人健康檢查管理辦法第2條第3款、第5條、第6條及第11
    條規定，原告並不爭執其未依規定於向被告申請該名外國人
    聘僱許可時，檢具指定醫院核發之健康檢查合格證明。而依
    同辦法第7條第2項規定，應於收受指定醫院核發健康檢查證
    明日起15日內，將健康檢查證明文件送交所在地衛生主管機
    關核備。是原告事後至新營第一醫學病理檢驗中心及奇美醫
    院重作檢查等所為，均已逾越衛生主管機關基於防疫需要於
    上開管理辦法第6條所定3日之不變期間，即非屬該條所指之
    健康檢查證明，被告自難採認，故原處分並無違法不當而損
    害人民之權利或利益。
    理  由
一、按「雇主聘僱外國人工作，應檢具有關文件，向中央主管機
    關申請許可。．．」、「第1項受聘僱外國人入境前後之健
    康檢查管理辦法，由中央衛生主管機關會商中央主管機關定
    之。」、「受聘僱之外國人健康檢查不合格經限令出國者，
    雇主應即督促其出國。」、「雇主聘僱外國人從事第46條第
    1項第8款至第11款規定之工作，有下列情事之一者，中央主
    管機關應不予核發招募許可、聘僱許可或展延聘僱許可；其
    已核發招募許可者，得中止引進：．．十四、違反本法或依
    第48條第2項、第3項、第49條所發布之命令。．．」分別為
    就業服務法第48條第1項前段、第3項、第5項及第54條第1項
    第14款所規定。次按，行政院衛生署94年11月7日署授疾字
    第0940000831號令修正發布之「受聘僱外國人健康檢查管理
    辦法」第2條第3款、第5條、第6條、第8條及第11條分別規
    定：「本辦法用詞定義如下：三、丙類人員：指受聘僱從事
    本法第46條第1項第8款至第11款規定工作之外國人。」、「
    丙類人員．．．前項健康檢查，應包括下列項目：．．四、
    B型肝炎表面抗原檢查。．．」、「雇主於丙類人員入國後
    3日內，應安排其至指定醫院接受健康檢查；其檢查項目與
    前條同。雇主申請前項人員聘僱許可時，應檢具指定醫院核
    發之健康檢查合格證明。」、「指定醫院健康檢查檢驗項目
    不合格之認定及處理原則如附表三。前2條健康檢查項目任
    1項不合格者，為本法第73條第4款之檢查不合格，經限令出
    國者，雇主應即督促其出國。但發現有前條第1項第4款【濃
    縮法腸內寄生蟲糞便檢查（含侵入性痢疾阿米巴）項目】檢
    查不合格非屬侵入性痢疾阿米巴，而於30日內複檢合格者，
    不在此限。」、「依本法第52條第4項但書規定申請再入國
    工作之丙類人員，雇主仍應依第5條、第6條及第7條規定安
    排其接受健康檢查。」又按，雇主聘僱外國人許可及管理辦
    法第46條第2項規定：「聘僱外國人有下列情事之一經令其
    出國者，雇主應於限令出國期限前，為該外國人辦理手續並
    使其出國。但經入出國主管機關依法限令其出國者，不得逾
    該出國期限：．．．二、健康檢查結果表有不合格項目者。
    ．．」。
二、本件原告前申經被告許可招募外國人1名，在台南縣六甲鄉
    ○○村○○街166巷12號從事家庭看護工工作，並核准聘僱
    及展延聘僱越南籍外國人NGUYEN THI BINH，聘僱許可期間
    至94年11月15日止。嗣原告於該名外國人聘僱期間屆滿前，
    申經被告以94年8月26日勞職外字第0940975061號函許可重
    新招募外國人1名，於同址從事家庭看護工工作，並據於95
    年2月19日引進該名外國人，同年3月6日向被告申請核發聘
    僱許可。案經被告審查，以該名外國人經原告安排至中央衛
    生主管機關指定之新樓醫院接受入國健康檢查，其中B型肝
    炎表面抗原檢查項目為陽性反應，經判定健檢不合格，乃以
    95年4月20日勞職外字第0950741584號函原告，不予核發聘
    僱許可，原告應於該函送達日起14日內，為該名外國人辦理
    離境手續並使其出國，得於完成該項手續並使其出國後，檢
    附相關文件申請遞補招募新聘僱外國人事宜。原告不服，提
    起訴願，遭決定駁回，遂向本院提起行政訴訟，並以事實欄
    所示各節據為爭議。惟查：
１、被告前以94年8月26日勞職外字第0940975061號函核准原告
    重新招募外國人1名，在台南縣六甲鄉○○村○○街166巷12
    號從事家庭看護工工作。原告原聘僱之越南籍外國人NGUYEN
     THI BINH（護照號碼：B0000000）出國後，於95年2月19日
    再入國工作，依受聘僱外國人健康檢查管理辦法第6條及第
    11條規定，原告仍應於其入國後3日內，安排其至指定醫院
    接受健康檢查，並檢具指定醫院核發之健康檢查合格證明申
    請聘僱許可。然原告於95年2月20日安排該名外國人至中央
    衛生主管機關指定之新樓醫院接受入國後3日內之健康檢查
    ，其中B型肝炎表面抗原檢查項目呈陽性反應，經判定檢查
    結果不合格，有新樓醫院95年2月24日出具之受僱外國人或
    外籍勞工專用之體格檢查證明書附原處分卷可稽。是原告於
    95年3月6日檢附上開體格檢查證明書向被告申請聘僱許可，
    經被告以原告聘僱之該名外國人健康檢查不合格，而以95年
    4月20日勞職外字第0950741584號函復不予核發聘僱許可，
    並命其應於該函送達日起14日內，為該名外國人辦理離境手
    續並使其出國，得於完成該項手續並使其出國後，檢附相關
    文件申請遞補招募新聘僱外國人事宜，自屬合法。
２、原告雖於原處分作成後，補提新營第一醫學病理檢驗中心95
    年4月28日之檢驗報告、奇美醫院95年5月16日出具之診斷證
    明書，及95年10月20日出具之健康檢查合格證明文件，主張
    該名外國人之健康檢查結果一切正常，未罹患B型肝炎云云
    。第查，就業服務法第48條第3項授權由中央衛生主管機關
    （行政院衛生署）會商中央主管機關（行政院勞工委員會）
    訂定之「受聘僱外國人健康檢查管理辦法」，係基於防疫及
    維護國人健康之需要，就受聘僱外國人入境前後之健康檢查
    訂定細節性、執行性之管理辦法；而上開管理辦法第6條就
    受聘僱外國人入國後，須於3日內至指定醫院接受健康檢查
    ，並由雇主檢具指定醫院核發之健康檢查合格證明，申請該
    外國人之聘僱許可，且依同辦法第7條第2項規定，雇主應於
    收受指定醫院核發健康檢查證明日起15日內，將該健康檢查
    證明正本送交所在地衛生主管機關核備，均係為防疫及維護
    國人健康之必要性規定，雇主自應加以遵守。查本件原告於
    95年3月6日向被告申請該名外國人聘僱許可時，所檢具新樓
    醫院95年2月24日出具之受僱外國人或外籍勞工專用之體格
    檢查證明書，顯示該名外國人之B型肝炎表面抗原檢查項目
    呈陽性反應【按B型肝炎表面抗原陽性，是為帶原者，具有
    傳染力，會經由血液或體液傳染給他人，初次發現表面抗原
    陽性，應就醫確認是否為健康的帶原者，或是肝病患者，若
    是健康的帶原者，6個月後必須再複檢1次，以確定表面抗原
    是否消失或為慢性帶原者，如果評估為健康帶原者，也不可
    以輕心，因為此時健康，將來仍有發作肝炎或惡化成肝硬化
    之可能，因此一般建議每半年作1次追蹤檢查，詳見本院卷
    第46-60頁之醫學文獻記載】，其檢查結果不合格；則該名
    外國人事後至新營第一醫學病理檢驗中心及奇美醫院複檢所
    作之檢驗報告、診斷證明書及健康檢查合格證明文件，因已
    逾越中央衛生主管機關基於防疫及維護國人健康之需要，於
    上開管理辦法第6條所定3日之不變期間，即非屬該條所定之
    健康檢查證明，且依上開管理辦法第7條及第8條規定，只有
    濃縮法腸內寄生蟲糞便檢查（含侵入性痢疾阿米巴）項目，
    方屬可複檢項目，至於B型肝炎表面抗原檢查項目，尚非屬
    可複檢項目，是原告自難執事後安排該名外國人至其他檢驗
    中心或醫院複檢之結果作為有利於己之論據。
三、綜上所述，本件被告以原告申請核發聘僱許可之該名外國人
    健檢不合格，爰以95年4月20日勞職外字第0950741584號函
    原告，不予核發聘僱許可，原告應於該函送達日起14日內，
    為該名外國人辦理離境手續並使其出國，得於完成該項手續
    並使其出國後，檢附相關文件申請遞補招募新聘僱外國人事
    宜，徵諸上開規定及說明，並無違誤。訴願決定予以維持，
    亦無不合。原告徒執前詞，訴請撤銷訴願決定及原處分，並
    請求判命被告作成許可原告聘僱該名越南籍外國人（NGUYEN
     THI BINH）之處分，均為無理由，應予駁回。
據上論結，本件原告之訴為無理由，爰依行政訴訟法第98條第3
項前段，判決如主文。
中    華    民    國    96    年    5    月    17     日
                        第三庭審判長法  官  姜素娥
                                    法  官  楊莉莉
                                    法  官  曹瑞卿
上為正本係照原本作成。
如不服本判決，應於送達後20日內，向本院提出上訴狀並表明上
訴理由，如於本判決宣示後送達前提起上訴者，應於判決送達後
20日內補提上訴理由書（須按他造人數附繕本）。
中    華    民    國    96    年    5    月    17     日
            　　　　　　　 　　 　  書記官  方偉皓
